臺灣高等法院刑事判決　　　　　　　　94年度上重訴字第22號
　　上　訴　人
　　即　被　告　甲○○
　　選任辯護人　劉明益律師
上列上訴人因毒品危害防制條例案件，不服臺灣桃園地方法院93
年度重訴字第9號，中華民國94年2月1日第一審判決（起訴案號
：臺灣桃園地方法院檢察署92年度偵字第6642號），提起上訴，
本院判決如下：
    主  文
上訴駁回。
    事  實
一、甲○○明知海洛因及甲基安非他命係屬毒品危害防制條例第
    二條第二項第一款、第二款之第一級、第二級毒品，亦屬懲
    治走私條例第二條公告禁止輸入之物品，不得運輸、輸入我
    國國境，竟於不詳時、地與人數及姓名年籍不詳之成年男子
    基於共同運輸、輸入第一級、第二級毒品海洛因及甲基安非
    他命之犯意聯絡，由人數、姓名年籍不詳之成年男子自大陸
    地區深圳利用樹脂工藝品夾藏第一級毒品海洛因及第二級毒
    品甲基安非他命之方式，利用不知情之運輸業者，以經由澳
    門空運方式運輸來台，並由不知情之友橋通運股份有限公司
    （下稱友橋公司）負責報關提貨，甲○○則於該批毒品入關
    後負責收領。嗣於民國九十二年四月十五日凌晨零時四十五
    分許，在桃園縣大園鄉中正機場貨運站華儲進口快遞專區，
    財政部關稅總局臺北關稅局稽查人員發覺一批由大陸地區深
    圳經由澳門利用ＮＸ－三三八號班機運輸來臺，寄件日期九
    十二年四月十四日，寄件人廣州康雅公司，收件人翁仁欣，
    身份證統一編號Ｚ000000000號，電話00000
    00000號，地址台北市○○路○段十六號之樹脂工藝品
    三袋，總重六十三公斤之物品有異，經會同內政部警政署航
    空警察局（下稱航警局）警員開箱檢驗，發覺該樹脂工藝品
    內夾藏有第一級毒品海洛因二十八塊（毛重六○二五公克，
    驗餘淨重五九二一點三六公克，包裝重四十九點零九公克，
    純度百分之四十一，純質淨重二四二七點七六公克）及第二
    級毒品甲基安非他命二大包（毛重二三七六點一公克，驗餘
    淨重二０七一公克，純度百分之九十五），航警局警員徐瑞
    明、李家興、陳鴻寬、鄭瑞彎等八人為追查犯嫌，仍請友橋
    公司職員余敏鑑依正常快遞作業程序送貨，警員則另駕駛偵
    防車尾隨埋伏。同日上午十時二十八分許，余敏鑑依送貨單
    上所載收件地址，將貨物送至台北市○○路○段十六號，惟
    該址住戶表示並無翁仁欣之人且無由大陸地區寄送貨物之情
    ，余敏鑑遂依作業程序以電話撥打送貨單上所載之聯絡電話
    0000000000號，電話接通由甲○○接聽，甲○○
    表示送貨地址係在台北市○○路○段二一六號前，余敏鑑乃
    再將貨物送至更改後之新址，並於同日十時三十五分再次撥
    打送貨單上之電話，表示已抵達新址前，嗣約十一時十分許
    ，甲○○徒步走向余敏鑑，經余敏鑑確認其為收件人翁仁欣
    後，欲開啟貨車車門提貨時，埋伏在車廂內之警員李家興、
    陳鴻寬一湧而出，經警員李家興以其所持之行動電話撥打0
    000000000門號，確定該門號係甲○○持有後，當
    場逮捕甲○○，並扣得甲○○所持有之000000000
    0、0000000000號行動電話二支（000000
    0000號行動電話嗣由航警局警員發還甲○○之配偶高秀
    華）。
二、案經內政部警政署航空警察局移送臺灣桃園地方法院檢察署
    檢察官偵查起訴。
    理  由
一、訊據被告甲○○對於在九十二年四月十五日上午十一時十分
    許，在台北市○○路○段二一六號前，欲向友橋公司送貨員
    余敏鑑領取扣案夾藏毒品海洛因及甲基安非他命之樹脂工藝
    品之事實，固供認不諱，惟矢口否認有運輸毒品海洛因、甲
    基安非他命犯行，辯稱：伊係大春搬家中心職員，並不知該
    批貨品內夾藏有毒品，九十二年一月間伊在台北市松山區搬
    家時，有一年約四十餘歲自稱「王先生」之人向伊表示有貨
    物要請伊載送，伊即給該「王先生」0000000000
    之行動電話號碼，九十二年四月十二日約中午時分，「王先
    生」撥打電話給伊，請伊至台北市南昌公園見面，伊於當日
    下午約四時許抵上址，由另一自稱「王先生」朋友之成年男
    子交付伊0000000000號行動電話，並表示貨運公
    司會以該電話與伊聯絡，伊並無懷疑即收取之。九十二年四
    月十五日上午，伊由台北縣五股鄉住處送小孩及妻子至台北
    市後，伊即將所駕駛之汽車於當日十時許駛回台北縣五股鄉
    家中將車返還伊之胞兄，惟將所使用之000000000
    0號行動電話遺落在車上，隨後伊即搭乘計程車至台北市○
    ○路，並在該處閒逛等候接貨，同日上午十時許，貨運公司
    司機撥打0000000000號行動電話，告知貨物已送
    達台北市○○街○段一六號，惟並無人接貨等情，因當初「
    王先生」係交待伊貨物送達地址是台北市○○街○段二一六
    號，因之伊即告知司機地址送錯了，應係二一六號，並表示
    伊在十餘分鐘後可抵達上址，隨後伊即徒步前往接貨地點，
    伊於領取貨物時有向司機表示伊為搬家中心人員係代表貨主
    「翁仁欣」前來領貨，然當伊與司機至貨車後方欲打開後車
    門取貨時，即為埋伏在車廂內之警員逮捕，伊僅係代人領取
    貨物，並不知貨物內夾藏有毒品海洛因及甲基安非他命，又
    本案在偵查時曾經檢察官實施測謊鑑定，伊並無說謊反應云
    云。
二、經查，財政部關稅總局台北關稅局人員於九十二年四月十五
    日零時四十五分許，在桃園縣盧竹鄉華儲公司快遞專區以Ｘ
    光機查驗進口貨物，發覺一批由大陸地區深圳市南方航空國
    際貨運有限公司承攬運送，由編號ＮＸ三三八號班機運送，
    送貨單載明：寄件日期二００三年四月十四日，寄件人廣州
    市○○○道南金玫瑰苑金洛軒九０五室康雅公司，收件人翁
    仁欣，身份證字號Ｚ000000000，地址：台北市○
    ○路○段一六號，電話0000000000號，樹脂工藝
    品三箱，重六十三公斤之貨物有異，經會同航警局安檢隊人
    員於同日一時許開箱查驗結果，發覺該樹脂工藝品內夾藏有
    疑似海洛因磚二十八塊（毛重六０二五公克）及甲基安非他
    命二大包（毛重二三二五公克），航警局警員為追查貨主，
    乃請原負責快遞運送業務之友橋公司指派司機余敏鑑依原作
    業程序遞送，並由警員徐瑞明、鄭瑞彎、陳鴻寬、李家興等
    八人，以埋伏於送貨車後車廂及另駕駛車輛尾隨之方式監控
    ，於同日上午十時許，司機余敏鑑依送貨單上所載之地址，
    將貨物送至台北市○○路○段一六號地址，經余敏鑑依址入
    內查詢，該址住戶表示並無翁仁欣之人，亦無由大陸地區送
    貨之事，余敏鑑遂於同日十時二十八分撥打送貨單上之聯絡
    電話0000000000號電話，該電話由被告甲○○接
    聽，被告甲○○表示地址錯誤，並請司機余敏鑑將貨送至同
    路段二一六號，余敏鑑依指示抵達更改後之二一六號址後，
    再於十時三十五分撥打上開0000000000號電話，
    表示已抵達二一六號前，約十分鐘後，被告甲○○徒步走近
    余敏鑑之貨車，經余敏鑑確認其身分為翁仁欣後，欲打開後
    車廂提取貨物時，埋伏在車內之警員陳鴻寬、李家興一湧而
    出制伏被告甲○○，李家興並於同日十一時十分許，以其行
    動電話撥打0000000000門號，確認該門號為被告
    甲○○所持有後，將被告逮捕，並查獲被告持有之0000
    000000號、0000000000號行動電話等情，
    業據證人友橋公司職員童冠偉、余敏鑑、警員徐瑞明、陳鴻
    寬、李家興、鄭瑞彎等人證述在卷，並有深圳市南方航空國
    際貨運有限公司編號ＳＺ000000000ＣＮ貨運單、
    Ｘ光檢查儀注檢貨物報告表、台北關稅局扣押物品清單、進
    口快遞貨物簡易申報單、航警局安檢隊第三組毒品初步鑑驗
    報告單、照片十九張、及查獲之0000000000號行
    動電話一支（0000000000號行動電話於查獲後，
    由航警局警員發還被告甲○○之配偶高秀華）、00000
    00000號行動電話通聯紀錄、毒品海洛因磚二十八塊、
    甲基安非他命二大包等可佐，而扣案之毒品經檢驗結果，其
    中二十八塊部分確含第一級毒品海洛因成分，驗餘淨重五九
    二一點三六公克，包裝重四九點零九公克，純度百分之四十
    一，純質淨重二四二七點七六公克，而二大包部分確含第二
    級毒品甲基安非他命成分，含袋毛重二三七六點一公克，淨
    重二０七一點五九公克，取樣零點五九公克，驗餘淨重二０
    七一公克，平均純度百分之九十五，有法務部調查局鑑定通
    知書、內政部警政署刑事警察局鑑驗通知書各一份在卷可稽
    。
三、被告甲○○雖否認有運輸毒品海洛因及甲基安非他命犯行，
    辯稱：伊係從事搬家業務，九十二年一月間與自稱「王先生
    」之成年男子認識，九十二年四月十二日「王先生」撥打伊
    使用之0000000000號電話與伊聯絡，除告知要請
    伊運送貨物及接貨之時間、地點外，並相約於同日下午四時
    許，在台北市南昌公園交付貨運公司用以聯絡使用之000
    0000000號行動電話一支，伊依約前往南昌公園，由
    另一自稱係「王先生」友人之成年男子交付伊行動電話一支
    。伊於九十二年四月十五日案發當日上午約十時許，自台北
    縣五股鄉住處搭乘計程車前往台北市南昌公園等候，並於送
    貨員余敏鑑撥打聯絡電話0000000000號確定貨物
    已送到後，伊即前往查獲地點接運貨物，伊並不知該樹脂工
    藝品貨物內夾藏有毒品海洛因及甲基安非他命云云。經查：
    0000000000號行動電話之申請人雖為被告甲○○
    之配偶高秀華，然該門號為被告甲○○使用之事實，為被告
    甲○○供承在卷（見偵卷第一四四頁反面），並有和信電訊
    股份有限公司查詢資料在卷可稽（見偵卷第一三四頁），依
    該行動電話門號之通聯紀錄（見偵卷第一三五至一三八頁）
    ，九十二年四月十二日共有七通電話，該七通電話之通聯對
    象均為被告甲○○熟識之親友，並無被告甲○○所稱「王先
    生」之人撥打之紀錄，此為被告甲○○於偵查時陳明在卷（
    見偵卷第一八二頁），被告甲○○嗣雖改稱可能是日期記憶
    錯誤，應是九十二年四月十一日由0000000000號
    電話所撥打云云。然查，九十二年四月十二日距離被告甲○
    ○為警查獲日（十五日）相隔僅三日，並非久遠，且被告甲
    ○○為警查獲後，自警詢、偵查，以迄原審審理檢察官聲請
    羈押案件時，均一致堅稱「王先生」係於九十二年四月十二
    日中午撥打其0000000000號行動電話（見偵卷第
    八頁警詢筆錄、第五十三頁、第一四四頁反面、第一四五頁
    偵查筆錄、原審九十二年聲羈字第一三六號卷第四頁反面、
    第五頁反面），且其陳述時並無任何遲疑不決之情，嗣於檢
    察官九十二年六月三日偵查時提示上開電話之通聯紀錄詢其
    意見後，被告甲○○始改稱可能是日期記憶錯誤云云，其事
    後翻異前詞，改稱日期記憶錯誤，已有可議。又依上開00
    00000000號行動電話通聯紀錄，九十二年四月十一
    日十五時三十八分，固有由0000000000號電話撥
    入之記錄，惟該0000000000號電話之通聯時間為
    十五時三十八分，此與被告甲○○前所稱之中午時間已有不
    合，且經原審函查該門號之使用人為鄒樹仁，裝機地點在台
    北市○○路一八０號一樓，有中華電信公司台北南區營運服
    務中心函一份在卷可稽（見原審卷一第五十七頁），而證人
    鄒樹仁經原審傳喚到庭證稱：其係經營吉普車改裝、修理業
    務，也有維修小貨車，不記得是否曾經為被告甲○○維修車
    輛，但確定曾經見過被告甲○○等情（見原審卷二第十七頁
    至第二十五頁），而依0000000000號電話之通聯
    紀錄，被告甲○○曾有多次（四月一、三、九、十一日）通
    聯時之基地台位置係在台北市○○區○○路三七號十二樓頂
    ，顯見被告甲○○與該地具有地緣關係，被告甲○○因車輛
    維修而與證人鄒樹仁接觸，自有可能，因之被告辯稱「王先
    生」係利用該0000000000號電話與其聯絡云云，
    顯非事實。又被告甲○○辯稱其依「王先生」之約，於九十
    二年四月十二日十六時，在台北市南昌公園與一自稱「王先
    生」友人之人見面，並收受0000000000號行動電
    話云云。惟查，依被告甲○○所使用之000000000
    0號行動電話通聯紀錄所示，四月十二日十五時四十五分許
    ，該電話尚有通聯紀錄，其通話之基地台位置係在台北縣五
    股鄉○○○路十一號七樓，依此基地台位置，顯然被告甲○
    ○於當日十五時四十五分時其人尚在台北縣五股鄉家中無訛
    ，而由台北縣五股鄉至台北市○○路，如搭乘計程車約需時
    三十分鐘或四十分鐘，已據被告甲○○供承在卷（見偵卷第
    五十五、七十二頁），則被告甲○○於短短十五分鐘內由台
    北縣五股鄉到台北市南昌公園，而於同日十六時與自稱「王
    先生」友人之人見面，於時間、空間上顯無可能。又查本件
    樹脂工藝品於大陸地區之寄件日期係九十二年四月十四日，
    有前開運貨單一紙可稽（見偵卷第二十頁），則「王先生」
    如何能在貨物尚未交寄前，即在九十二年四月十二日中午以
    電話告知被告甲○○貨物之送達時間？再查被告甲○○既稱
    係受「王先生」之託前往查獲地點載運貨物，何以被告甲○
    ○於查獲當時未駕駛小貨車前往？何以至今仍未能指出王先
    生之年籍、住址以供查證？凡此均足徵被告甲○○所指之「
    王先生」，純為被告甲○○虛構杜撰之詞。
四、0000000000號預付卡行動電話門號，係於九十二
    年四月四日租用，申請人為翁仁欣，固有台灣大哥大電信資
    訊連結作業查詢結果一份在卷可稽（見偵卷第九十七頁），
    惟翁仁欣並未申請該行動電話門號使用之事實，已據證人翁
    仁欣於偵查時到場證述在卷（見偵卷第一二六頁反面），被
    告甲○○亦供承並不認識證人翁仁欣（見偵卷第一二八頁反
    面、本院94年5月3日筆錄），且衡之常情，證人翁仁欣如確
    有運輸毒品行為，雖至愚亦不致將其名義所申請之行動電話
    號碼載明在運貨單上，而留待日後警方之追查，又證人翁仁
    欣經查詢並無出入境之記錄，亦有內政部警政署入出境管理
    局函一份在卷可稽（見原審卷一第五十三頁），則證人翁仁
    欣證稱不認識被告甲○○，未申請0000000000門
    號使用等情，應可採信。足見0000000000號之行
    動電話門號，應係不詳之人為供本件運輸毒品聯絡之用，而
    於九十二年四月四日冒名翁仁欣名義申請使用之事實，應可
    認定。又查，前開0000000000號行動電話於九十
    二年四月十五日查獲當時係由被告甲○○持有，而依該行動
    電話門號之通聯紀錄（見偵卷第一０四頁），於四月十五日
    共有四次通聯紀錄，其通聯之時間、方式、對象、通話時間
    、基地台位置分別為：十時二十八分五十八秒，受話，0
    000000000，九十四秒，台北市中正區○○○街二
    二一號五樓。十時三十五分三十秒，受話，000000
    0000，八秒，台北市○○區○○路二段一三三巷六號六
    樓之二。十一時十分四十三秒，受話，00000000
    00，０秒，台北市中正區○○○路○段八十號四樓之五。
    十一時五十分十三秒，發話，0000000000，二
    ０四秒，桃園縣蘆竹鄉○○街十五號五樓頂。依上開通聯紀
    錄所示，其中第一、二通電話為證人余敏鑑所撥打，第三通
    電話為警員李家興所撥，第四通電話為被告甲○○為警查獲
    帶返桃園縣蘆竹鄉航警局後所撥，有0000000000
    （見偵卷第一０二頁）、0000000000（見原審卷
    二第五十四頁）、0000000000（見偵卷第一０三
    頁）之行動電話之基本資料在卷可稽。依上開000000
    0000號行動電話通聯紀錄顯示，被告甲○○於九十二年
    四月十五日十一時十分為警在台北市○○路○段二一六號查
    獲之前，被告甲○○所處之位置係移動的，即由寧波西街、
    汀州路二段而至和平西路一段，此與被告所稱其自台北縣五
    股鄉搭計程車抵達台北市○○路附近後，即在南昌路附近晃
    （見偵卷第五十三頁反面）及「四月十五日九時三十分至十
    時許，自台北縣五股鄉○○路（撲滿成家大廈）附近搭乘計
    程車前往台北市○○○路○段六十四號附近下車（南昌公園
    附近）」（見偵卷第七十二頁）等供述，並不符合。且被告
    甲○○當時人如係在外移動，則其於司機余敏鑑通知貨物已
    送達南昌路二段十六號址時，被告甲○○衡情前往上址接貨
    即可，何須請司機余敏鑑改送同路段二一六號，而其自己再
    前往更改後之新址接貨？亦與常情顯不相合。
五、被告甲○○為警查獲時除扣得其與友橋公司司機余敏鑑聯絡
    使用之0000000000號行動電話外，另查獲一支0
    000000000號行動電話之事實，為被告甲○○供承
    在卷，並經證人即警員鄭瑞彎證述屬實（見原審卷二第八頁
    ）。被告甲○○對於其持有該0000000000號行動
    電話來源，始則辯稱該行動電話係其於九十二年四月十日或
    十一日在台北縣三重市河堤所拾獲（見偵卷第五十四頁反面
    ），繼則改稱係九十二年四月七日或八日在台北市○○路○
    段一九０號住處樓下拾獲（見偵卷第一二九頁、原審卷二第
    一五０頁），被告甲○○就其來源，先後供述不一，且查該
    行動電話門號係以KRINSOON GNOENPHIROM名義，於九十二年
    四月十三日申請使用，有台灣大哥大電信資訊連結作業查詢
    結果資料一份在卷可稽（見偵卷第九十八頁），依其申請開
    通使用之日期觀之，被告甲○○何能於四月十日或十一日，
    甚或四月七日、八日拾獲該行動電話？再被告甲○○本身自
    有申請行動電話使用，然於查獲當時卻未攜帶其自己之行動
    電話，反攜帶其「拾獲」之0000000000電話，亦
    顯違常情，足見被告辯稱該門號之行動電話係其所拾獲云云
    ，並非事實。被告甲○○於本案接貨時，手持二支行動電話
    ，且門號均非其本人或家屬所申請使用，所為亦與常情相違
    ，被告甲○○自有行動電話可供聯絡之用，其捨而不用，反
    改持二支非其平時使用之行動電話，其目的無非在規避警方
    依通話紀錄而追查至其本人，益證其已知所接之貨非正當合
    法之物，參以被告甲○○於司機余敏鑑運貨到指定地點時，
    又臨時更改運貨地點，其規避查緝意圖更屬顯然。被告甲○
    ○以多種方式意圖規避查緝，如謂其不知所接之物為毒品，
    其誰能信。
六、被告甲○○對於其於查獲當日之取貨經過，於檢察官偵查時
    供承九十二年四月十五日查獲前「我早上六時三十分自五股
    載小孩到國語實小上課，送完約七時四十分左右，我就和我
    太太高秀華去吃早點後，她就到汀州路去買菜，我就回五股
    將車還給我哥哥陳冠璋，當時約早上十點多，之後我即搭乘
    計程車到台北南昌路附近，因四月十二日當日他們就說貨十
    五日會到，我就在南昌路附近晃，結果約十一時十分左右接
    到電話，貨運公司說貨送到南昌路二段十六號，我說送錯了
    ，應為二一六號，我叫送貨車送到二一六號前，我也是走過
    去要跟他接貨，結果貨還沒收只拿簽單，警察即由車上出現
    將我逮捕。」（見偵卷第五十三頁正、反面），又「（當日
    十一時前後0000000000之門號是誰在用？）十一
    時前後我該支手機放在我哥哥車上，約當日十時左右我將車
    還給我哥哥」（見偵卷第一九一頁），惟於原審審理時改稱
    ：九十二年四月十五日當天早上是住在台北市○○路○段一
    九０號四樓，當日是由汀州路住處直接走到台北市○○路南
    昌公園附近，中間沒有去別的地方云云（見原審卷二第一四
    七頁至第一四九頁）。被告甲○○就案發當日其前往取貨之
    過程，先後供述不一。又依前開0000000000門號
    行動電話通聯紀錄顯示，九十二年四月十五日上午九時五十
    二分，該門號即有第一通電話，基地台位置在台北市○○○
    路○段一四三號樓頂，其後分別於十時九分（基地台和平西
    路一段一四三號樓頂）、十時十五分（基地台西藏路三十七
    號十二樓頂）、十時三十一分（基地台和平西路一段一四三
    號樓頂）、十時三十六分（基地台和平東路一段六號）、十
    時三十七分（基地台羅斯福路三段一二五號）．．．等多通
    通聯紀錄，依該門號通聯之密集頻繁程度，及其基地台位置
    均在台北市○○○○○路一帶，且依上開通聯紀錄，該門號
    十時三十一分之電話係撥打給0000000000號（被
    告甲○○供稱係其配偶高秀華使用）等情，此與被告甲○○
    供稱，其於當日十時許將車駛回台北縣五股鄉返還給其兄陳
    冠璋時，將行動電話遺落在車上云云，並不相符。
七、再查，依前開0000000000號行動電話通聯紀錄所
    示，被告甲○○係於查獲當日上午約十一時十分，經警員李
    家興再撥打該0000000000號電話號碼，確定係被
    告甲○○所持有之電話後，為警逮捕，迄同日上午十一時五
    十分許，被告甲○○始在航警局以0000000000號
    行動電話對外撥打0000000000電話，然經比對0
    000000000號行動電話之通聯紀錄，該電話於同日
    十一時三十一分二十七秒曾撥打給0000000000號
    電話，通話時間四四三秒，基地台位置在台北市○○○路○
    段一二五號，有通聯紀錄可稽，經原審函查0000000
    000門號之申請人為張文姝（見原審卷二第五十二頁），
    惟實際使用人為張文姝之夫鄭盈蒼，有遠傳電信公司資料表
    及張文姝陳報函可稽（見原審卷二第一一五頁），證人陳盈
    蒼經原審傳喚到庭證稱：伊與被告甲○○認識，與被告甲○
    ○有同學及鄰居情誼，查獲當日第一通電話係被告甲○○之
    妻高秀華打電話給伊，表示被告甲○○因毒品案件為航警局
    警員逮捕，問伊應該怎麼辦，伊即至航警局刑警隊瞭解等語
    （見原審卷二第一二０頁至第一二七頁）。則何以被告甲○
    ○於查獲當日上午十一時十分許為警逮捕後，其配偶高秀華
    隨於第一時間同日上午十一時三十一分即已知悉被告甲○○
    因毒品案件遭警逮捕並迅速撥打電話向證人鄭盈蒼求援？此
    頗不尋常，顯見在被告甲○○整個取貨過程中，均有不詳之
    人在旁監控，且該不詳之人並知悉被告甲○○家中之聯絡情
    形，甚為明確。
八、被告甲○○於九十二年四月十五日查獲當日上午十時二十八
    分許，經司機余敏鑑撥打其持有之0000000000號
    行動電話，告知樹脂工藝品貨物已送抵收件地址台北市○○
    路○段十六號，惟無人收貨等情，被告甲○○即告知司機余
    敏鑑地址送錯了，應改送至同路段二一六號。十時三十五分
    許，司機余敏鑑再撥第二通電話表示已抵達二一六號前，被
    告甲○○嗣於十分鐘後以徒步方式抵達之事實，已據證人余
    敏鑑證述在卷，並有0000000000號行動電話通聯
    紀錄在卷可稽。被告甲○○自稱係在台北市代人搬家為業，
    對於台北市○街道應無不熟悉之理，且其復居住在台北市○
    ○街八九巷一四號四樓，九十二年四月十一日住於台北市○
    ○路○段一九二號，有其戶籍謄本在卷可稽，其居住之處與
    本件案發地點相去不遠，且被告甲○○自稱任職於台北市○
    ○○路○段三０巷十一號之大春搬家中心，與南昌路二段更
    在附近，被告甲○○自司機余敏鑑打電話詢問後，約經十七
    分鐘後始到達司機余敏鑑所在處，被告甲○○當時既已在附
    近，其何需經十七分鐘之久始走向司機余敏鑑領貨？顯見被
    告甲○○早已在旁查看司機余敏鑑之送貨情形，俟無異狀時
    始現身領貨，此舉正說明被告明知所領之貨係違禁品，被告
    甲○○始須如此躲藏掩蔽，又被告向司機余敏鑑領取貨物時
    ，曾向余敏鑑表示其是翁仁欣本人之事實，已據證人余敏鑑
    證述：「貴隊（航警局刑警隊）人員與我一同將貨物送到台
    北市○○路○段十六號，我問該送貨地址住戶，有三件自大
    陸廣州寄來的貨物，收貨人是翁仁欣，請該住戶簽收，但該
    住戶稱沒有翁仁欣之人，所以我打貨單上之電話00000
    00000與翁仁欣聯絡，翁某稱：收貨地址不是台北市○
    ○街○段十六號，而是南昌街二段二一六號，然後翁某問我
    何時會到達南昌路二段二一六號，我回答他我現在南昌路二
    段十六號，二、三分鐘就可以到達收貨地，翁某稱他人現在
    外面，差不多要十幾分鐘才會到南昌路二段二一六號，叫我
    在二一六號門口等他，我依照指示在南昌路二段二一六號門
    口等，約過十分鐘後，有一男子走過來向我詢問是否快遞公
    司，我問他是否翁先生，該男子說他是翁仁欣，我向他說明
    有三件自大陸廣州寄送給你的貨物，請你簽收，該男子稱是
    否要再給我什麼錢？我說你還要給我稅金二０九元，該男子
    就問我貨在那？我就帶他到貨車取貨，該男子到貨車後就被
    埋伏員警當場逮捕」（見偵卷第十三、十四頁警詢筆錄），
    核與被告甲○○於警詢、檢察官偵查時供稱：「我以翁仁欣
    名義收取該批（貨）物」（見偵卷第六頁警詢筆錄）、「（
    當初快遞公司送貨員來時，可有問你是否翁仁欣？）是，我
    答我是翁仁欣，因王先生交待我要這樣講」（見偵卷第一四
    五頁偵查筆錄）「（是否認識翁仁欣？）不認識。（為何會
    跟余敏鑑自稱為翁仁欣？）是王先生交待是以翁仁欣的名義
    送過來」等語相符（見原審聲請羈押卷第六頁），而證人余
    敏鑑於原審審理時亦為相同之證述（見原審卷一第一二０頁
    至第一三八頁），雖證人余敏鑑對於當時被告甲○○有無特
    別表示係代貨主翁仁欣前來取貨乙節，證稱已記憶不清楚（
    見原審卷一第一三三頁），然以證人余敏鑑係於九十三年五
    月十八日在原審作證，距離案發之九十二年四月十五日已時
    隔一年一月餘，其記憶不清，本屬常態，且證人余敏鑑於警
    詢時已具體證述被告甲○○取貨時，係自稱為翁仁欣本人，
    並無言及係代替貨主翁仁欣前來取貨之情，且其警詢筆錄之
    製作日期係九十二年四月十五日案發當日，記憶當屬清新，
    所為之證詞自較為真實，因之，關於此部分，自應以證人余
    敏鑑於警詢時之證詞為可採。則被告甲○○於案發當日係以
    翁仁欣本人名義欲向司機余敏鑑收取貨物之事實，應可確定
    。被告甲○○本身既非翁仁欣，且其所稱代領貨者為「王先
    生」，均與翁仁欣無涉，如「王先生」要被告甲○○代為領
    貨，其收件人大可直接載明為被告甲○○或「王先生」其人
    ，何須以翁仁欣之名義為之？而被告甲○○於與司機余敏鑑
    接洽收貨時，對於收件人為翁仁欣一節豈能無疑？本件之運
    輸毒品集團以翁仁欣名義辦理行動電話門號使用，再以翁仁
    欣為收件人而運輸毒品入境，其嫁禍規避查緝之心，至為明
    顯。乃被告甲○○以翁仁欣自居而收領該批貨物竟無起疑，
    足徵被告甲○○已知其事，益信被告甲○○與該運毒集團有
    所接洽而知運毒之事。
九、本件運輸毒品案件係由航警局警員徐瑞明、李家興、陳鴻寬
    、鄭瑞彎等人負責偵查，案發當時係由李家興、陳鴻寬埋伏
    在司機余敏鑑之貨車車廂內，而警員徐瑞明等人則分別駕駛
    二部車在司機余敏鑑貨車之前後監控，司機余敏鑑將貨送至
    送貨單上所載台北市○○路○段十六號，以至更改地址後之
    同路段二一六號，均由司機余敏鑑一人下車，警員則在目視
    所及之不遠處監控並未現身，係迄司機余敏鑑打開貨車後門
    欲取貨時，警員陳鴻寬、李家興始出面將被告甲○○逮捕等
    情，已據證人徐瑞明、李家興、陳鴻寬、鄭瑞彎等人證述在
    卷（見原審卷一第一七０頁至二一六頁，卷二第四頁至第十
    六頁）。
十、查國境間貨物之運輸，須有寄件人與收件人始能送達，除寄
　　件人與收件人同為一人之情形外，其參與運輸之人至少應有
　　二人以上。被告甲○○並無入出國境之紀錄，有入出境查詢
　  結果一份在卷可稽（見原審卷一第五十頁），惟究係何人自
    大陸地區將毒品交由深圳市南方航空國際貨運有限公司承攬
    運送？而在台灣地區除被告甲○○外，是否另有其他之收貨
    人？此中詳情均已因被告甲○○否認犯罪而不得知，惟本件
    毒品運輸行為至少應有二人之事實，則屬可得確定。
十一、查獲之樹脂工藝品三袋，總重六十三公斤，經臺北關稅局
      稽查人員會同航警局警員開箱檢驗，發覺該樹脂工藝品內
      夾藏不明物品二十八塊及二大包，經送請檢驗結果，該二
      十八塊不明物品含有第一級毒品海洛因成分，驗餘淨重五
      九二一點三六公克，包裝重四十九點零九公克，純度百分
      之四十一，純質淨重二四二七點七六公克，而二大包不明
      物品經檢驗結果，含有第二級毒品甲基安非他命成分，毛
      重二三七六點一公克，驗餘淨重二０七一公克，純度百分
      之九十五，有法務部調查局調科壹字第０八０００六三八
      四號鑑定通知書及內政部警政署刑事警察局九十二年六月
      五日刑鑑字第０九二００六七八四七號鑑驗通知書各一份
      在卷可稽。
十二、綜上事證，本件運輸毒品案件，被告甲○○係與不詳人數
      、姓名成年人基於犯意聯絡，由不詳人數、姓名之成年人
      ，先在大陸地區將毒品海洛因、甲基安非他命夾藏在樹脂
      工藝品內，利用不知情之貨運業者以空運方式，由大陸地
      區深圳經由澳門而運輸進入國內台灣地區，並約由被告甲
      ○○負責收領該貨物，被告甲○○所持以翁仁欣名義所申
      請之0000000000號易付卡行動電話，係作為與
      快遞業者聯繫之用，所持以外籍人士KRINSOON GNOENPHIR
      OM名義申請使用之0000000000號行動電話則供
      與該不詳之人聯繫之用，渠等故意在送貨單上填載收貨地
      點為台北市○○路○段十六號，待快遞業者依址送達，被
      告甲○○及其他不詳之人則故不予收貨並在上址附近觀望
      ，以確定是否有警員隨同、埋伏，迨快遞業者以無人收貨
      而撥打送貨單上之聯絡電話0000000000號時，
      被告甲○○即告以送貨地址應為台北市○○路○段二一六
      號，並請快遞業者依址送達，被告甲○○與不詳之人則另
      至更改後之新址附近觀望，最終確定僅有快遞業者一人送
      貨而無警員埋伏後，被告甲○○始出面向快遞業者表示其
      為收件人翁仁欣欲領取該貨物，隨即為埋伏在貨車上之警
      員查獲之事實，事證明確，堪以認定。被告甲○○辯稱其
      係在搬家中心工作之事實，固經證人高福、陳盈蒼、黃青
      富等人證述確有其事，然被告甲○○所使用之行動電話0
      000000000號於九十二年四月間卻均無與高福所
      經營之大春搬家中心0000000、0000000、
      0000000號等電話有通聯之紀錄，有前開0000
      000000號行動電話之通聯紀錄可稽，且被告甲○○
      辯稱其與高福之聯繫均係透過其配偶高秀華居中轉接，此
      種聯絡方式亦顯與常情相悖，因之被告甲○○於九十二年
      四月間是否確在大春搬家中心從事搬家工作，非無疑義，
      矧縱認被告甲○○確曾在高福所經營之大春搬家中心工作
      ，然此僅足證明被告甲○○於案發前之職業，卻不足證明
      被告甲○○於查獲當時正在從事搬家工作。又被告甲○○
      於檢察官偵查時曾於九十二年七月二日實施測謊鑑定，惟
      經施測結果，因圖譜反應不一致，以致無法鑑判等情，有
      內政部警政署刑事警察局九十二年七月九日刑鑑字第０九
      二０一三００一七號測謊鑑驗結果通知書一份存卷可稽（
      見偵卷第一五五頁），辯護人之辯護意旨以被告甲○○經
      測謊結果並無說謊反應云云，顯與事實不符，應不足採。
      再查被告甲○○為警逮捕時並無掙扎且曾向警表示係代人
      收貨等情，固據證人即警員陳鴻寬、李家興證述在卷（見
      原審卷一第一九五、一九六、二０九、二一０、二一四頁
      ），然被告甲○○犯罪後之態度、神情如何，與其個人之
      生活經驗及有無事前準備有關，縱被告甲○○為警逮捕後
      無掙扎且表示係代人取貨，惟此項犯罪後之態度與辯解，
      亦不足證明被告甲○○無上開運輸毒品行為，再被告甲○
      ○為警查獲後，經採集尿液檢驗結果，並無毒品反應，有
      桃園縣衛生局不法藥物尿液檢定書一份在卷可稽（見偵卷
      第一一四頁），然被告甲○○本身有無施用毒品，與其是
      否有運輸毒品，兩者並無必然之關係，凡此均不足為被告
      甲○○有利之認定。
十三、按海洛因、甲基安非他命為毒品危害防制條例第二條第二
      項第一、二款所列第一、二級毒品，不得製造、運輸、販
      賣、意圖販賣而持有、轉讓、施用。又自大陸地區私運物
      品進入臺灣地區，或自臺灣地區私運物品前往大陸地區者
      ，以私運物品進口、出口論，適用懲治走私條例之規定處
      斷，懲治走私條例第十二條定有明文。又行政院依懲治走
      私條例第二條第四項法律授權公告管制物品項目及其數額
      毒品危害防制條例所列毒品屬甲項第四目管制進出口物品
      ，不得進出口。被告甲○○將毒品海洛因、甲基安非他命
      由大陸地區運輸、私運進入臺灣地區，核其所為，係犯毒
      品危害防制條例第四條第一、二項之運輸第一、二級毒品
      罪及懲治走私條例第二條第一項私運管制物品進口罪。被
      告甲○○與不詳人數、姓名年籍之成年人間，就運輸毒品
      犯行有犯意聯絡與行為分擔，均為共同正犯。又被告甲○
      ○利用不知情之運輸業者，將夾藏在樹脂工藝品內之毒品
      由大陸地區經澳門地區而運輸進入臺灣地區，為間接正犯
      。被告甲○○以一運輸行為同時運輸第一、二級毒品海洛
      因、甲基安非他命進口，觸犯毒品危害防制條例第四條第
      一、二項、懲治走私條例第二條第一項之罪，為想像競合
      犯，應依刑法第五十五條規定，從一重之毒品危害防制條
      例第四條第一項之運輸第一級毒品罪處斷。原審本同上之
      見解，適用毒品危害防制條例第四條第一、二項、第十八
      條第一項前段、第十九條第一項，懲治走私條例第二條第
      一項，刑法第十一條前段、第二十八條、第五十五條、第
      三十七條第一項，審酌被告甲○○將驗餘淨重達五九二一
      點三六公克，純度百分之四十一，純質淨重二四二七點七
      六公克之海洛因，及驗餘淨重達二０七一公克，純度百分
      之九十五之甲基安非他命，以夾藏在樹脂工藝品內之方式
      ，利用不知情之運輸業者運輸入境，其運輸入境之毒品價
      值不菲，數量非輕，幸經海關人員緝獲，始未讓該毒品流
      入國內而危害國民身體健康，其對社會之危害性重大，及
      審酌被告甲○○之品行、智識程度，犯罪後矢口否認犯行
      ，毫無悔意等一切情狀，量處無期徒刑，並依刑法第三十
      七條第一項規定，宣告褫奪公權終身。並對原審辯護意旨
      以本件所查獲之毒品數量並非甚鉅且尚未流入市面前即為
      警查獲，對於社會之危害性尚輕，如認被告甲○○仍成立
      犯罪，請依刑法第五十九條規定酌量減輕其刑云云。敘明
      刑法第五十九條所規定「犯罪之情狀可憫恕者，得酌量減
      輕其刑。」，必於犯罪之情狀，在客觀上足以引起一般同
      情，認為即予宣告法定低度刑期，猶嫌過重者，始有其適
      用。（最高法院四十四年台上字第四一三號、四十五年台
      上字第一一六五號、五十一年台上字第八九九號判例意旨
      參照）。按毒品危害防制條例第四條第一項之運輸第一級
      毒品罪，其法定本刑為死刑、無期徒刑，處無期徒刑者，
      得併科新台幣一千萬元以下罰金，其法定刑固屬甚重，惟
      政府鑑於近年來國內毒品泛濫，對於國家、社會治安及國
      人身心健康之危害甚鉅，除修訂相關法律規定及嚴厲查緝
      走私外，並於各大媒體宣導反毒政策，此項事實被告甲○
      ○自不能諉為不知，然被告甲○○竟猶為利益所驅，鋌而
      走險，與不詳人數、姓名之成年人共同以樹脂工藝品夾藏
      毒品之方式，自大陸地區運輸毒品海洛因、甲基安非他命
      入境，其輸入之數量、純度甚高，如順利流入市面，對社
      會治安之破壞及國人身心之戕害後果實難想像，幸經海關
      人員於夾藏毒品之樹脂工藝品入境通關查驗時查獲，並由
      航警局警員循線查獲被告甲○○，被告甲○○運輸毒品之
      行為，於客觀上實不足以引起一般同情，況被告甲○○於
      犯罪後矢口否認犯行，毫無悔意，且未具體供出共犯之人
      數及姓名以待追查，其情亦無何可憫恕之處，自不得邀刑
      法第五十九條規定減輕其刑。又以扣案毒品海洛因驗餘淨
      重五九二一點三六公克、甲基安非他命驗餘淨重二０七一
      公克，應依毒品危害防制條例第十八條第一項前段規定，
      宣告沒收銷燬之。扣案夾藏海洛因、甲基安非他命之包裝
      袋及樹脂三大袋，行動電話一支（搭配門號000000
      0000號）及未扣案行動電話一支（搭配門號0000
      000000號），為被告甲○○供運輸毒品所用之物，
      應依毒品危害防制條例第十九條第一項規定宣告沒收。認
      事用法均無不合，量刑亦無不當，被告上訴意旨以伊只是
      單純在國內接運貨物，不知是誰報關進口，亦不知所載運
      的貨物裡面藏有毒品海洛因、安非他命，原審依上述罪名
      論科，適用法律容有誤會等情指摘原判決不當，經查被告
      係與不詳人數、姓名年籍之成年人共同將毒品海洛因、甲
      基安非他命由大陸地區運輸、私運進入臺灣地區，由各人
      分擔犯罪行為之實施，且被告明知伊所載運的貨物裡面藏
      有毒品等情，已詳如上述，被告上訴為無理由，應予駁回
      。
據上論斷，應依刑事訴訟法第368條，判決如主文。
本案經檢察官黃東焄到庭執行職務。
中　　華　　民　　國　　94　　年　　5 　　月　　24　　日
                  臺灣高等法院刑事第二庭
                      審判長法  官  蔡  長  溪
                            法  官  林  俊  益
                            法  官  楊  貴  志
以上正本證明與原本無異。
如不服本判決，應於收受送達後十日內向本院提出上訴書狀，其
未敘述上訴之理由者並得於提起上訴後十日內向本院補提理由書
（均須按他造當事人之人數附繕本）。
                            書記官  黃  德  煌
中　　華　　民　　國　　94　　年　　5 　　月　　24　　日
附錄：本案論罪科刑法條全文
毒品危害防制條例第4條第1、2項
製造、運輸、販賣第1級毒品者，處死刑或無期徒刑；處無期徒
刑者，得併科新臺幣一千萬元以下罰金。
製造、運輸、販賣第2級毒品者，處無期徒刑或七年以上有期徒
刑，得併科新臺幣七百萬元以下罰金。
製造、運輸、販賣第3級毒品者，處五年以上有期徒刑，得併科
新臺幣五百萬元以下罰金。
製造、運輸、販賣第4級毒品者，處三年以上十年以下有期徒刑
，得併科新臺幣三百萬元以下罰金。
製造、運輸、販賣專供製造或施用毒品之器具者，處一年以上七
年以下有期徒刑，得併科新臺幣一百萬元以下罰金。
前五項之未遂犯罰之。
毒品危害防制條例第18條第1項前段
查獲之第1、二級毒品及專供製造或施用第1、二級毒品之器具，
不問屬於犯人與否，均沒收銷燬之；查獲之第3、四級毒品及製
造或施用毒品之器具，無正當理由而擅自持有者，均沒入銷燬之
。但合於醫藥、研究或訓練之用者，得不予銷燬。
前項合於醫藥、研究或訓練用毒品或器具之管理辦法，由法務部
會同行政院衛生署定之。
毒品危害防制條例第19條第1項
犯第4條至第9條、第12條、第13條或第14條第1項、第2項之罪者
，其供犯罪所用或因犯罪所得之財物，均沒收之，如全部或一部
不能沒收時，追徵其價額或以其財產抵償之。
為保全前項價額之追徵或以財產抵償，得於必要範圍內扣押其財
產。
犯第 4條之罪所使用之水、陸、空交通工具沒收之。
懲治走私條例第2條第1項
私運管制物品進口、出口逾公告數額者，處七年以下有期徒刑，
得併科新臺幣三百萬元以下罰金。
以犯前項之罪為常業者，處三年以上十年以下有期徒刑，得併科
新臺幣五百萬元以下罰金。
第 1 項之未遂犯罰之。
第 1 項所稱管制物品及其數額，由行政院公告之。
